【裁判字號】    89,易,1476
【裁判日期】    890522
【裁判案由】    竊盜
【裁判全文】
臺灣高雄地方法院刑事判決                        八十九年度易字第一四七六號
    公  訴  人  臺灣高雄地方法院檢察署檢察官
    被      告  甲○○
右列被告因竊盜案件，經檢察官提起公訴（八十九年度偵字第二九五○號），本院判
決如左：
    主  文
甲○○無罪。
    理  由
一、公訴意旨詳如附件之起訴書所載。
二、按犯罪事實應依證據認定之，無證據不得推定其犯罪事實；又不能證明被告犯罪
    者，應諭知無罪之判決；刑事訴訟法第一百五十四條、第三百零一條第一項分別
    定有明文。又犯罪事實之認定，應憑真實之證據，倘證據是否真實尚欠明確，自
    難以擬制推測之方法，為其判斷之基礎；而認定犯罪事實之證據係指足以認定被
    告確有犯罪行為之積極證據而言，該項證據自須適合於被告犯罪事實之認定，始
    得採為斷罪資料，最高法院著有五十三年臺上字第六五六號、二十九年上字第三
    一０五號判例可資參照。且刑事訴訟上證明之資料，無論其為直接或間接證據，
    均須達於通常一般之人均不致有所懷疑，而得確信其為真實之程度，始得據為有
    罪之認定，若其關於被告是否犯罪之證明未能達此程度，而有合理懷疑之存在，
    致使無從形成有罪之確信，根據「罪證有疑，利於被告」之證據法則，即不得遽
    為不利被告之認定，亦有最高法院七十六年度臺上字第四九八六號判例可稽。
三、本件公訴意旨認被告甲○○涉有前開竊盜罪嫌，無非以右揭事實，業據被害人乙
    ○○指訴綦詳，並有贓物領據一紙附卷可稽為其論罪依據。訊據被告甲○○迭於
    警訊、偵查及本院審理中堅決否認有竊盜犯行，辯稱：伊沒有偷竊，皮包是伊於
    八十九年一月二十六日晚上七點二十分許，在高雄市○○路及林森路之中華電信
    總局旁垃圾桶撿到的等語。經查：（一）扣案之女用黑色手提袋（內含印章一枚
    、郵政存金簿一本）係乙○○所有，而該等物品係渠於八十九年一月二十六日下
    午四時許，在高雄市○○○路與自強路口之德州炸雞店內，於不注意之際，遭人
    竊走，惟渠不知係何人所竊取一情，業據被害人乙○○於警訊及本院審理中到庭
    指述明確，是被害人顯不能確知本件竊盜犯行，是否係被告所為，且卷附贓物領
    據一紙僅得證明被害人乙○○領回上開手提袋，尚難遽以被害人之指述或卷附之
    贓物領據一紙即認定被告有竊取上開手袋之行為。（二）證人谷建威即當場查獲
    之警員於本院審理時證稱：因為案發前一日（指八十九年一月二十六日）晚上渠
    等據報有可疑之人，因此就去（高雄市○○區○○路三十一號十樓之三八室）盤
    查，但是沒有找到那個人，（因為當時甲○○在上開處所內）所以就查甲○○的
    戶口，而甲○○即主動拿出皮包說是他撿到的等語；證人丙○○即承辦本件之警
    員亦稱：管區警員是要去捉通緝犯，到被告甲○○居所他才主動將皮包交出，當
    時甲○○說皮包是撿到的等語，可見上開證人之指述僅能證明被告於遭查獲時持
    有上開皮包，而被告持有被害人乙○○之皮包之原因，就常理而言，其來源或為
    收受贓物、或為侵占遺失物、或為竊盜等，其合理原因非屬單一，按以情況證據
    （即間接證據）斷罪時，尤須基於該證據在直接關係上所可證明之他項情況事實
    ，本乎推理作用足以確證被告有罪，方為合法，不得徒憑主觀上之推想，將一般
    經驗上有利被告之其他合理情況逕予排除（最高法院著有三十二年上字第六十七
    號判例可資參照）。因此倘僅以被告於警員在其居所另案盤查時被告即主動交出
    上開皮包一情，即遽以論斷係被告下手竊取上開皮包，尚嫌速斷。（三）被害人
    乙○○於警訊及本院審理中陳稱：皮包失竊時內有行動電話一支、呼叫器一個、
    鑰匙一串、郵局存摺一本及印章一枚等語，然扣案之上開皮包內僅有郵局存金簿
    一本及印章一枚，顯與被害人所失竊之物品有所差異，衡諸常情，若該皮包係被
    告所竊取，其於竊得上開皮包後，應會於離開犯罪地點後，就近立即將皮包內之
    有價值之物品取走後，再將該皮包丟棄，以湮滅犯罪證據躲避犯罪之偵查，焉有
    遇警盤查其戶口時，即自曝其短而主動提出該只皮包之理？又被害人之上開皮包
    係於八十九年一月二十六日下午四時許，在高雄市○○○路與自強路口之德州炸
    雞店內失竊，而被告稱其係於八十九年一月二十六日晚上七時二十分許，在高雄
    市○○路與林森路路口之垃圾埇內拾獲的等語，就被害人失竊之時間、地點與被
    告所稱拾得之時間、地點相互參照以觀，上開皮包遭他人竊走，且經取走有價值
    之物品後丟棄於上開地點，再由被告拾得亦無悖於常理。再者，於無證據可資認
    定被告有盜領上開郵局存金之意圖之下，衡諸常理，對被告而言，上開皮包內之
    郵局存金簿一本及印章一枚，並無實質價值，故被告於本院審理時辯稱：伊認為
    （皮包）是別人不要的，撿到後想帶回去使用等語，尚堪採信。（四）綜上所述
    ，本件尚乏明確之積極證據足證被告確有竊盜犯行，依上開判例意旨說明，根據
    「罪證有疑，利於被告」之證據法則，被告所辯並未竊取被害人皮包而係拾獲乙
    節，堪予採信。此外，復查無其他積極證據足認被告有何竊盜犯行，揆諸首揭法
    條及判例意旨，僅能論以被告侵占離本人所持有之物罪。
四、按科刑之判決，得就起訴之犯罪事實，變更檢察官所引應適用之法條，刑事訴訟
    法第三百條固定有明文。惟刑事訴訟法第二百九十二條（現行法第三百條）所謂
    得就起訴之犯罪事實變更檢察官所引應適用之法條，係指法院於不妨害事實同一
    之範圍內，得自由認定事實，適用法律而言（最高法院著有三十年上字第一五七
    四號判例參照）。而所謂事實同一性，應從訴之目的及侵害性行為之內容是否同
    一而定，即以原告請求確定其具有侵害性之社會的事實關係為準，亦即經原告擇
    為訴訟客體之社會事實關係為準。又按竊盜罪與侵占離本人所持有之物罪，兩者
    非特社會事實歧異，即法律所賦與之評價亦有不同。非同一性之案件，要無刑事
    訴訟第三百條之適用。（最高法院七十三年臺上字第六五三二號判決、七十四年
    臺上第三三一三號判決、法務部檢察司法（８０）檢（二）字第一三○三號參照
    ），因此竊盜罪與侵占離本人所持有之物罪，其社會事實既非同一，本院自不得
    變更起訴法條予以判決，揆諸前開法條及判例意旨，自應為被告無罪之諭知。
五、至被告於八十九年一月二十六日晚上七時二十分許，在高雄市○○路與林森路路
    口之垃圾埇內拾獲內含郵局存金簿一本及印章一枚之皮包，竟意圖為自已不法之
    所有，侵占上開因竊盜脫離被害人乙○○本人持有之皮包，留供己用，而涉犯刑
    法第三百三十七條侵占離本人所持有之物罪嫌，應另行移請檢察官偵辦，併此敘
    明。
據上論斷，應依刑事訴訟法三百零一條第一項，判決如主文。
本案經檢察官王啟明到庭執行職務。
中    華    民    國      八十九      年      五      月      二十二    日
                                      臺灣高雄地方法院刑事第六庭
                                法  官    趙家光
右正本證明與原本無異。
如不服本判決，應於判決送達後十日內，向本院提出上訴狀。
                                書記官    董明惠
中    華    民    國八十九      年      五      月      二十三    日
ZZZZZ


司法院資訊處製作；財團法人民間司法改革基金會備份。
